# 新金融工具准则实施问答

提问人：wtbcpa 时间：2022-01-22 16:12:43
请教陈版：  企业会计准则实务问答：
问 ：：某公司某公司 执 行了《企 业 会会 计 准准 则 第第 22 号号 —— 金融工具确确 认 和和 计 量》量》（（ 财 会会 [2017]7 号号））、《企、《企 业 会会 计 准准 则 第第 23 号号 —— 金融金融 资产转 移》移》（（ 财 会会 [2017]8 号号））、《企、《企 业 会会 计 准准 则 第第 24 号号 —— 套期会套期会计 》》（（ 财 会会 [2017]9 号号））和《企和《企 业 会会 计 准准 则 第第 37 号号 —— 金融工具列 报 》》（（ 财 会会 [2017]14 号号），）， 该 公司的公司的 联营 企企 业 （（或合或合 营 企企 业 ））是一家保 险 公司公司，，且符合且符合 暂缓执 行新金融工具相关关会会 计 准准 则 的条的条件件，，在采用在采用 权 益法益法 对 其其 进 行会行会 计处 理理 时 ，， 该 公司是否 应统 一保一保 险 公司的会 计 政策政策？？答：根据《关于保险公司执行新金融工具相关会计准则有关过渡办法的通知》（财会〔 2017 〕 20 号），企业根据相关企业会计准则规定对其联营企业或合营企业采用权益法进行会计处理时，应统一联营企业或合营企业的会计政策。发生以下情形的，企业可以不进行统一会计政策的调整：（ 1 ）企业执行新金融工具相关会计准则，但其联营企业或合营企业暂缓执行新金融工具相关会计准则。（ 2 ）企业暂缓执行新金融工具相关会计准则，但联营企业或合营企业执行新金融工具相关会计准则。企业可以对每个联营企业或合营企业单独选择是否进行统一会计政策的调整。因此，该公司在采用权益法对保险公司进行会计处理时，既可以选择统一保险公司的会计政策，即对金融工具相关交易执行新金融工具相关会计准则；也可以选择不统一保险公司的会计政策。企业可以对每个联营企业或合营企业单独选择是否进行统一会计政策的调整。 金融工具准 则实 施施 问答答：： 1、 问 ：：某企某企 业执 行《企行《企 业 会会 计 准准 则 第第 22 号号 —— 金融工具确确 认 和和 计 量》量》（（ 财 会〔会〔 2017 〕〕 7 号号））、《企、《企 业 会会 计 准准 则 第第 23 号号 —— 金融金融 资产转 移》移》（（ 财 会〔会〔 2017 〕〕 8 号号））、《企、《企 业 会会 计 准准 则 第第 24 号号—— 套期会套期会 计 》》（（ 财 会〔会〔 2017 〕〕 9 号号））和《企和《企 业 会会 计 准准 则 第第 37 号号 —— 金融工具列 报 》》（（ 财 会〔会〔 2017 〕〕 14 号号），）， 该 企企 业 的子公司是一家保 险 公司公司，，且符合且符合 暂缓执 行新金融工具相关关会会 计 准准 则 的条的条件件，， 该 企企 业 在在 编 制合并制合并 财务报 表表 时 ，，是否是否 应统 一保一保 险 公司的会 计 政策政策？（？（ 2021 年第年第 1 期期（（ 总 第第 2 期期），）， 2021 年年 3 月月 2 日日））答：根据《企业会计准则第 33 号——合并财务报表》（财会〔 2014 〕 10号）第二十七条，母公司应当统一子公司所采用的会计政策，使子公司采用的会计政策与母公司保持一致。子公司所采用的会计政策与母公司不一致的，应当按照母公司的会计政策对子公司财务报表进行必要的调整；或者要求子公司按照母公司的会计政策另行编报财务报表。因此，该企业在编制合并财务报表时应当统一保险公司的会计政策，使子公司采用新金融工具相关会计准则规定的会计政策。 问题：当保险公司作为联营企业时可以选择统一会计政策或不统一，当保险公司为子公司时，必须统一会计政策，这个政策规定背后的逻辑是什么？

回答人：chenyiwei
我理解这主要是基于实务操作的便利性和可行性考虑。当保险公司作为子公司时，母公司对其控制力较强，理论上可以获得统一会计政策所需的基础数据，因而统一会计政策较为可行。而且金融企业财务结构的特点是资产负债率远高于非金融企业，即高资产、高负债，而净资产相对较小，这也就意味着当把保险等金融类子公司纳入合并时，对合并报表的资产、负债有重大影响。基于这些因素，在合并报表层面有必要统一母子公司会计政策。
但如果保险公司仅仅是联营企业，则一方面由于对联营企业仅有重大影响，未必会配合提供准则转换所需的相关基础资料；另一方面权益法核算仅确认在被投资方的资产净资产、净利润中所占份额，而不是将其资产负债全部并入，故对报表结构影响较小，基于重要性原则，也更容易接受简化处理。